【裁判字號】    91,自,345
【裁判日期】    920130
【裁判案由】    妨害自由
【裁判全文】
臺灣臺南地方法院刑事裁定                          九十一年度自字第三四五號
    自  訴  人  甲○○
    被      告  乙○○
右列被告因妨害自由等案件，經自訴人提起自訴，本院裁定如左：
    主  文
自訴駁回。
    理  由
一、按法院或受命推事於自訴案件第一次審判期日前訊問及調查結果，如認為案件有
    刑事訴訟法第二百五十二條至第二百五十四條之情形者，得以裁定駁回其自訴，
    同法第三百二十六條第三項定有明文。
二、自訴意旨略以：被告乙○○明知未持拘票，且自訴人非通緝犯或（準）現行犯，
    卻於民國九十一年六月六日上午七時許，於臺南市○○○街六號地下室二樓停車
    場，以抱住自訴人之方法，剝奪自訴人之行動自由，並將自訴人推至一樓管理室
    ，於自訴人欲撥打行動電話通知律師到場之際，以切斷自訴人之行動電話通話之
    強暴方法，妨害自訴人行使權利，並搜索自訴人之身體，因認被告乙○○涉有刑
    法第三百零二條第一項之剝奪行動自由罪、同法第三百零四條第一項之強制罪及
    同法第三百零七條之違法搜索罪云云。
二、按犯罪事實應依證據認定之，無證據不得推定其犯罪事實。又不能證明被告犯罪
    者，應諭知無罪之判決，刑事訴訟法第一百五十四條、第三百零一條第一項分別
    定有明文，且據同法第三百四十三條為自訴程序所準用。次按事實之認定，應憑
    證據，如未能發現相當證據，或證據不足以證明，自不能以推測或擬制之方法，
    以為裁判基礎（最高法院四十年台上字第八六號判例參照）。又認定犯罪事實所
    憑之證據，雖不以直接證據為限，間接證據亦包括在內；然而無論直接或間接證
    據，其為訴訟上之證明，須於通常一般之人均不致有所懷疑，而得確信其為真實
    之程度者，始得據為有罪之認定，倘其證明尚未達到此一程度，而有合理之懷疑
    存在時，事實審法院復已就其心證上理由予以闡述，敘明其如何無從為有罪之確
    信，因而為無罪之判決，尚不得任意指為違法，此亦有最高法院七十六年台上字
    第四九八六號判例可資參照。再告訴人之告訴，本以使被告受刑事追訴為目的，
    故其陳述是否與事實相符，自應調查其他證據，以資審認，自訴人之自訴亦同。
四、訊據被告乙○○堅決否認有何剝奪行動自由、強制、違法搜索之犯行，辯稱：伊
    係接受陳鋕銘檢察官之指揮才拘提自訴人，拘票在檢察官那裡等語。經查：
（一）按刑法第二十一條第一項規定：「依法令之行為，不罰」，凡依據法令所為之
      行為具阻卻違法之事由，為法律所不罰。次按拘提乃於一定時期內，拘束受拘
      提人之自由，強制其到達一定處所接受訊問，並保全被告或保全、蒐集證據之
      強制處分，而拘提被告之程式，除刑事訴訟法第八十八條之一「緊急拘提」之
      情形外，均須事先取得拘票，始得執行拘提。此一交付拘票之執行規定，其目
      的在於符合憲法第八條第二項所定之逮捕拘禁之書面告知程序，核先敘明。
（二）次查，被告乙○○到庭供稱：「當時我將他帶到一樓管理室，請檢察官下來，
      當時檢察官是在育平五街六號二十樓之三，接著就由檢察官處理帶到二十樓」
      、「（問：當天有哪些單位執行拘提、搜索任務？）有調查局人員、第一分局
      、第四分局及保五人員支援，全部執行人員共有七、八人」等語（詳本院九十
      二年一月二十九日訊問筆錄），且自訴人於本院訊問時亦到庭指述：「九十一
      年六月六日上午七時三十分左右，被告在育平五街六號地下室二樓對我執行拘
      提，我請被告出示拘票，被告說沒有拘票，僅出示其警察證件，我告訴他我不
      是通緝犯也不是現行犯，沒有拘票不能拘提，我就要離開，被告不理會就抓住
      我，我繼續往前走，到一樓時，我正要打動電話找律師，被告就把我行動電話
      拿走保管，還搜索我身體，要查我身上是否攜帶危險物品」、「在一樓與被告
      僵持了半個多小時，就有其他警員接手，我不知這些警察從那裡來的。接著他
      們就把我帶到二十樓去了，他們帶我上樓時才出示搜索票上面有我的名字，我
      才跟他們上去，在二十樓我看到陳鋕銘檢察官及高伯陽檢查事務官」、「（問
      ：拘票是何時交給你？）是搜索完畢才交給我簽名」等語（詳本院九十二年一
      月二十九日訊問筆錄），顯見本件係由台灣臺南地方法院檢察署檢察官於九十
      一年六月六日上午七時許起即指揮調查局、警局、保五相關人員執行本件被告
      之拘提及搜索行動。又本院觀諸卷附之拘票，其上記載台灣臺南地方法院檢察
      署檢察官核發拘票之時間係九十一年六月五日，執行拘提之期限係九十一年六
      月七日，拘提之理由係刑事訴訟法第七十六條第二、三、四款之理由，而執行
      拘提報告中，亦記載：司法警察張肇康於九十一年六月六日上午九時四十五分
      在被居人住居所拘提甲○○到案等語，且上開拘票上亦有自訴人之親筆簽名，
      此均有拘票及執行拘提報告書各一紙附卷可佐，堪認台灣臺南地方法院檢察署
      檢察官、調查局、警局及保五相關人員等於九十一年六月六日上午執行拘提自
      訴人之行動時，確曾持有拘票無訛。雖自訴人指稱：被告乙○○未持有拘票，
      即將伊抓住，且卷附之執行拘提報告上所載之拘提時間係九十一年六月六日上
      午九時四十五分，亦非七時許等語，然本件既由台灣臺南地方法院檢察署檢察
      官指揮調查局、警局、保五相關人員等執行拘提自訴人之行動，而依刑事訴訟
      法第七十九條之規定，拘票僅有二聯，其中一聯交被告或其家屬，則本件既有
      數位執行拘提自訴人之檢、調、警人員，斷無可能每位執行拘提自訴人之人員
      身上均備有拘票，據此，檢、調、警人員只要於執行拘提之過程中，出示拘票
      予自訴人，堪認已符合憲法第八條第二項所定逮捕拘禁之書面告知程序之規定
      。
（三）再者，依據被告乙○○之判斷，本件既是檢察官在現場指揮偵辦，其依據檢察
      官之指揮拘提自訴人，其主觀上即難認有何剝奪他人行動自由之故意，況且被
      告乙○○依據法律為「逕行拘提」，自得依法對於抗拒者施強制力，此亦合於
      刑事訴訟法第九十條之規定，所為即與剝奪他人行動自由罪之要件不合。
（四）又查，被告乙○○於自訴人抗拒拘提之際，見自訴人撥打行動電話，為防其糾
      眾，將自訴人持有之行動電話切斷，並交其保管，亦屬相當之手段，尚不構成
      強制罪強暴之構成要件，
（五）末按刑事訴訟法第一百三十條規定：檢察官、檢察事務官、司法警察官或司法
      警察逮捕被告、犯罪嫌疑人或執行拘提、羈押時，雖無搜索票，得逕行搜索其
      身體、隨身攜帶之物件、所使用之交通工具及其立即可觸及之處所，是自訴人
      於經搜索前，已經合法拘提，已如前述，則據前開法條說明，被告乙○○自得
      逕行搜索自訴人之身體，以維護現場安全、保全犯罪證據。故被告乙○○搜索
      自訴人之身體，尚難謂為不依法令之搜索，而與違法搜索罪之構成要件有間。
（六）綜上所述，本院經審酌自訴人所提出之自訴狀、證據資料、自訴人於本院行調
      查證據程序時所為之陳述，認被告乙○○犯罪嫌疑不足，無進行審判程序之必
      要，依首開規定及說明，自應依法裁定駁回自訴。
據上論結，依刑事訴訟法第三百二十六條第三項、第二百五十二條第十款，裁定如主
文。
中      華      民      國    九十二    年      一      月     三十     日
                                      臺灣臺南地方法院刑事第二庭
                  法  官  鄭燕璘
右正本證明與原本無異。
如不服本判決，應於判決送達後十日內，向本院提出上訴狀。
                                          書記官  陳淑貞
中      華      民      國    九十二    年      二      月       六     日


司法院資訊處製作；財團法人民間司法改革基金會備份。
